臺灣嘉義地方法院刑事裁定
111年度聲字第499號
聲  請  人  
即  受刑人  蕭浧閎



                    (現於法務部○○○○○○○○○○○執行中)
上列聲明異議人即受刑人因公共危險案件，不服臺灣嘉義地方檢
察署檢察官之執行指揮(111年度執更緝字第36號)，聲明異議，
本院裁定如下：
    主  文
聲明異議駁回。
    理  由
一、聲明異議意旨詳如附件刑事聲明異議狀所載。
二、受刑人或其法定代理人或配偶，以檢察官執行之指揮為不當
    者，得向諭知該裁判之法院聲明異議，刑事訴訟法第484條
    定有明文。該條所稱「檢察官執行之指揮不當」，係指檢察
    官有積極執行指揮之違法及其執行方法有不當等情形而言。
    又犯最重本刑為5年以下有期徒刑以下之刑之罪，而受6月以
    下有期徒刑或拘役之宣告者，得以1千元、2千元或3千元折
    算1日，易科罰金。但易科罰金，難收矯正之效或難以維持
    法秩序者，不在此限，刑法第41條第1項定有明文。又按有
    期徒刑或拘役得易科罰金之案件，法院所諭知者，僅易科罰
    金折算之標準，至於是否准予易科罰金，則賦予執行檢察官
    視個案具體情形裁量之權限；易言之，執行檢察官就受刑人
    是否確因易科罰金，有難收矯正之效，或難以維持法秩序之
    情事，有判斷之權限，法院僅得審查檢察官為刑法第41條第
    1項之裁量時，其判斷之程序有無違背法令、事實認定有無
    錯誤、其審認之事實與刑法第41條第1項之裁量要件有無合
    理關連、有無逾越或超過法律規定之範圍等問題，除有必要
    時法院於裁定內同時諭知准予易科罰金外，原則上不宜自行
    代替檢察官判斷受刑人是否有上開情事。亦即法院僅於檢察
    官上開裁量權之行使，有前述未依法定程序進行裁量，超越
    法律授權裁量範圍等情事，法院始有介入審查之必要(最高
    法院99年度台抗字第899號裁定意旨參照)。　　
三、經查：
(一)受刑人於民國102年間，因違背安全駕駛案件，經本院以102
    年度嘉交簡字第1288號判決判處有期徒刑2月確定，於103年
    2月25日易科罰金執行完畢。受刑人於104年間，再因違背安
    全駕駛案件，經本院以104年度嘉交簡字第1219號判決判處
    有期徒刑3月確定，於105年5月30日易科罰金執行完畢。受
    刑人於109年間，復因違背安全駕駛案件，經本院以109年度
    嘉交簡字第273號判決判處有期徒刑4月確定，於109年11月6
    日易科罰金執行完畢。受刑人於110年間，仍因違背安全駕
    駛案件，經本院以110年度嘉交簡字第873號判決判處有期徒
    刑6月確定，於110年間，又因違背安全駕駛案件，經本院以
    110年度嘉交簡字第957號判決判處有期徒刑6月確定，上開2
    案，經本院裁定應執行有期刑10月確定(即本件聲明異議應
    執行之刑)。受刑人因此經臺灣嘉義地方檢察署檢察官審核
    認上開本件聲明異議應執行之刑，為其5年內再犯酒駕犯罪4
    次，且審酌受刑人為酒駕累犯，並且另案通緝中等事由，而
    處分受刑人不准易科罰金及不准易服社會勞動等情，有聲請
    易科罰金案件初步審核表（見臺灣嘉義地方檢察署111年度
    執更字第219號卷，未編頁碼）、臺灣高等法院被告前案紀
    錄表在卷可考，並經本院調閱臺灣嘉義地方檢察署111年度
    執更緝字第36號全卷核閱無訛。
(二)刑法第41條第1項得否易科罰金之規定，已刪除「受刑人因
    身體、教育、職業、家庭之關係或其他正當事由，執行顯有
    困難」之要件。是以執行檢察官依同項但書規定，具體審酌
    受刑人是否具有「確因不執行所宣告之刑，難收矯正之效，
    或難以維持法秩序」，而為准駁易科罰金之聲請，即符合易
    科罰金制度之意旨。亦即執行檢察官在考量受刑人之一切主
    、客觀條件，審酌其如不接受有期徒刑或拘役之執行，是否
    難達科刑之目的、收矯正之成效或維持法秩序等情，以之作
    為其裁量是否准予易科罰金之憑據，非謂受刑人受6個月以
    下有期徒刑或拘役之宣告時，執行檢察官即必然應准予易科
    罰金。查，本件執行檢察官審酌受刑人上開本件聲明異議應
    執行之刑，為其5年內再犯酒駕犯罪4次，因認不准予受刑人
    易科罰金，合於臺灣高等檢察署揭示「酒駕犯罪經查或三犯
    (含)以上者」之不准易科罰金之事由，且執行檢察官尚斟酌
    受刑人為酒駕累犯、另案通緝中等事由，而處分受刑人不准
    易科罰金及不准易服社會勞動，形式上乃係本於法律所賦與
    指揮刑罰執行職權之行使，對本件具體個案所為之裁量判斷
    ，並未有逾越法律授權、專斷等濫用權力之情事。此外，受
    形人多次因違背安全駕駛案件，均以易科罰金而結案，非但
    均無法遏止其再犯違背安全駕駛罪，且近年來再犯之次數越
    見頻繁、密集，足見易科罰金之刑罰效果對受刑人而言，絲
    毫不能見效，檢察官認如准予易科罰金，有「難收矯正之效
    」及「難以維持法秩序」所為判斷，實質上亦屬正當有據。
(三)刑法第41條第1項但書規定，執行檢察官審酌得否易科罰金
    ，係衡量國家對受刑人實施之具體刑罰權是否得收矯正之效
    及維持法秩序，倘其未濫用權限，自不得任意指摘為違法。
    聲明異議意旨表示受刑人之家庭因素等理由，均與考量受刑
    人是否有「難收矯正之效」及「難以維持法秩序」之認定無
    涉，非執行檢察官於決定是否准予易科罰金時所應斟酌審查
    之法定事由，要難憑此而認檢察官之執行指揮有何違法或不
    當。
四、綜上所述，本件執行檢察官於指揮執行時，已具體審查個案
    情形妥為考量，此乃執行檢察官本於法律所賦與指揮刑罰執
    行職權之行使，所為之判斷，其裁量權之行使經核並無違法
    或不當之情形。聲明異議意旨徒憑己見，指摘檢察官不得易
    科罰金之執行指揮為不當，難認可採。本件聲明異議為無理
    由，應予駁回。
五、依刑事訴訟法第486條，裁定如主文。
中　　華　　民　　國　　111 　年　　6 　　月　　29　　日
                  刑事第四庭  法　官　康敏郎
上列正本證明與原本無異。
如不服本裁定，應於裁定送達後5日內向本院提出抗告狀（應附
繕本）。
中　　華　　民　　國　　111 　年　　6 　　月　　29　　日
                              書記官　陳佾澧